【裁判字號】    90,簡上,36
【裁判日期】    900710
【裁判案由】    過失傷害
【裁判全文】
臺灣臺東地方法院刑事判決                            九十年度簡上字第三六號
    上  訴  人  臺灣臺東地方法院檢察署檢察官
    上  訴  人
  即被      告  丁○○
    選任辯護人  張政衡
右上訴人等因過失傷害案件，不服本院九十年度交簡字第六號中華民國九十年四月二
十三日第一審判決（起訴案號：八十九年度偵字第二七一號），提起上訴，本院管轄
之第二審合議庭判決如左：
    主  文
原判決撤銷。
丁○○因過失傷害人，處有期徒刑伍月，如易科罰金，以參佰元折算壹日。
    事  實
一、丁○○於民國八十八年五月十九日上午九時許，駕駛車號ＷＶ─二○九六號自用
    小客車，沿臺東市○○路○○道由南往北方向行駛，途經該路段與桂林南路交岔
    口時，本應注意車輛行經無號誌之交岔路口時，應減速慢行，作隨時停車之準備
    ，且當時情形，又無不能注意之情事，竟疏未注意，於通過上開交岔路口時，未
    減速慢行，復未注意左側由邱其鳳（於八十八年六月二十六日死亡）所駕駛車號
    ＷＶＣ─二二○號輕型機車，沿桂林南路由西向東方向駛來，迨丁○○見狀，欲
    煞避已不及，撞及邱其鳳所駕駛之輕型機車，致邱其鳳人車倒地後受有左側第三
    至第七肋骨骨折、血胸、胸部挫傷合併左側鎖骨骨折等傷害。
二、案經被害人邱其鳳之子邱華泳等訴由臺東縣警察局臺東分局報請臺灣臺東地方法
    院檢察署偵查起訴。
    理  由
一、訊據上訴人即被告丁○○固坦承有於右揭時地與被害人邱其鳳發生車禍之事實，
    然辯稱伊並未有任何過失，當時伊車速很慢，係被害人騎機車從支線道出來撞到
    伊所駕之車云云。經查，右揭犯罪事實，業據告訴人邱華泳指訴綦詳，核與證人
    宋國坤在警訊時證述之情節相符，並有道路交通事故事故調查表、相片四幀、馬
    偕紀念醫院臺東分院醫師所出具之診斷證明書及病歷資料附卷可稽。而車禍當時
    係日間晴天、現場路面乾燥、無缺陷、無障礙物、視距良好，且依現場圖被告係
    駕車沿光復路四線快車道內線車道由南往北行駛，其對向左側有二線快車道、一
    線機車專用道及路肩車道共寬十公尺，視野寬闊，又現場之交岔路口雖有號誌，
    但無動作，有道路交通事故調查報告表附卷可憑。按車輛行經無號誌之交岔路口
    時，應減速慢行，作隨時停車之準備，及汽車行駛時，駕駛人應注意車前狀況，
    並隨時採取必要之安全措施，道路交通安全規則第九十三條第一項第四款、第九
    十四條第三項定有明文，被告駕車自應遵守上述規定，且依當時路況，視野、視
    距良好，又無不能注意之情形，竟疏未注意，於通過交岔路口時，未減速慢行及
    注意左前方來車，以致肇事，使邱其鳳受有前揭傷害，被告應有過失；所辯顯係
    推卸責任之詞，不足採信。且被告駕駛過失行為，與被害人邱其鳳受傷間，具有
    相當因果關係，事證明確，被告過失傷害之犯行堪以認定。
二、核被告丁○○所為，係犯刑法第二百八十四條第一項前段過失傷害之罪。上訴人
    即臺灣臺東地方法院檢察署檢察官上訴理由略以：據被害人邱其鳳之子女即告訴
    人邱華泳、邱華熙、丙○○、及甲○○○具狀請求對被告提出上訴，理由為被害
    人邱其鳳生前除偶有小感冒外，並未有其他大病，其於車禍後第十六日罹患十二
    指腸潰瘍穿孔合併敗血症，乃被撞後所引起之併發症（醫學上稱為應力造成併發
    症），蓋在外力撞擊下，臟器亦易造成傷害，故其併發症死亡，與被告之過失行
    為具有因果關係，原審論以過失傷害，實有違誤，又被告迄未與被害人家屬和解
    ，原審僅量處有期徒刑四月，亦屬輕縱等語，經核尚非顯無理由，爰依刑事訴訟
    法第三百四十四條第一項、第三百六十一條提起上訴。上訴人即被告丁○○上訴
    理由略以：被告已在原審時與被害人邱其鳳之配偶即告訴人邱賴榮妹達成和解，
    有和解書附卷可稽，且告訴人邱賴榮妹亦撤回告訴，告訴人邱華泳是否有代理告
    訴權，有待釋疑，縱被告有過失，也已取得告訴人即被害人配偶之諒解，而據醫
    院診斷證明書及醫師訊問筆錄，被害人死亡原因非被告過失傷害所致等語。經查
    ，原審時被害人邱其鳳之配偶即告訴人邱賴榮妹與被告達成和解並在辯論終結前
    撤回本件告訴之情，有告訴人邱賴榮妹所提出之撤回告訴狀及和解書在卷足憑，
    然另一告訴人即被害人邱其鳳之子邱華泳業於被害人死亡後提出告訴，有民國八
    十八年十二月十三日警訊筆錄在卷可按，且告訴人邱華泳並未曾在原審撤回本件
    告訴，按被害人已死亡者，得由直系血親告訴，刑事訴訟法第二百三十三條第二
    項前段定有明文，是本件告訴乃論之罪，尚非因告訴人邱賴榮妹撤回告訴而喪失
    訴追條件，原審自得對被告過失傷害之行為予以審判。上訴人即被告丁○○上訴
    意旨以告訴人邱賴榮妹已撤回告訴為由，指摘原判決不當，並不足取。再查，被
    害人邱其鳳於八十八年五月十九日上午九時許發生車禍受到傷害，而於八十八年
    六月二十六日上午五時五十分許因十二指腸潰瘍穿孔導致敗血症合併多重器官衰
    竭死亡，有馬偕紀念醫院臺東分院死亡證明書在卷可稽，經本院函囑法務部法醫
    研究所鑑定結果，認車禍不會直接形成十二指腸潰瘍穿孔，但車禍受傷後的精神
    壓力及病程等均可能間接影響潰瘍惡化之情，有法務部法醫研究所九十年二月十
    五日法醫所九○理字第○二五一號函在卷佐證。鑑定證人即醫師江瑞安於原審中
    並證述「（問？十二指腸潰瘍穿孔造成腹膜炎及敗血症與車禍撞到有無因果關係
    ）應該是沒有直接關連，精神上的壓力可能會造成十二指腸潰瘍，本案或許因為
    胸部外傷造成他精神上的壓力產生，被害人腹部並沒有外傷，我可以肯定不是因
    為外傷，直接造成十二指腸潰瘍穿孔，因為如果直接造成的話在當時就有症狀發
    生，不會拖到十幾天後才發生」等語（見本院八十九年十一月八日訊問筆錄，附
    於本院八十九年度交易字第七二號卷宗）。而按刑法上之過失，其過失行為與結
    果間，在客觀上有相當因果關係始得成立，所謂相當因果關係，係指依經驗法則
    ，綜合行為當時所存在之一切事實，為客觀之事後審查，認為在一般情形下，有
    此環境，有此行為之同一條件，均可發生同一之結果者，則該條件即為發生結果
    之相當條件，行為與結果即有相當之因果關係（參照最高法院七十六年臺上字第
    一九二號判例）。本件被害人邱其鳳於車禍後逾一月始因十二指腸潰瘍穿孔導致
    敗血症合併多重器官衰竭死亡，參酌前開法務部法醫研究所鑑定意見及鑑定證人
    江瑞安醫師之證述，可認在一般情形下，本件車禍發生之傷害依客觀之審查，不
    必然皆發生十二指腸潰瘍穿孔導致敗血症合併多重器官衰竭死亡之結果，則被告
    過失之行為與結果並不相當，即被告過失之行為與被害人死亡之結果間即無相當
    因果關係。因而上訴人臺灣臺東地方法院檢察署檢察官上訴意旨認原審判決論以
    過失傷害有所違誤，請求撤銷原判決，亦不能認為有理由。另原審依刑法第二百
    八十四條第一項、第四十一條第一項前段及罰金罰鍰提高標準條例第一條前段、
    第二條之規定，對被告判處有期徒刑四月，並諭知易科罰金之折算標準，雖非無
    見，惟被告於前開車禍事故發生時以小客車將被害人送醫後，竟未報警，亦未留
    下身分資料或其他可供連繫管道，即逕行離去，車禍第二日才由告訴人邱華泳報
    案協尋事故車輛而將被告查獲，有道路交通事故調查報告表在卷可證，因而被告
    於車禍發生後雖未遺棄無自救力之傷者，然亦未具擔負民刑責任之心意，以慰撫
    傷者及家人，有意推諉甚明。又被告於原審程序中，僅與被害人之配偶邱賴榮妹
    達成和解，扣除汽車強制責任保險之保險理賠金新臺幣（下同）一百二十萬元外
    ，被告僅自行負擔賠償金四萬元，有被告與邱賴榮妹訂立之和解書附卷可按，此
    外並未與告訴人邱華泳及被害人之其他子女協調和解事宜，由此是認被告遭查出
    身分後，仍未盡賠償責任。原判決就被告規避責任之情狀未予審酌，既有可議，
    自屬無可維持，應予撤銷改判。爰審酌被告之素行、過失之程度、犯罪後規避責
    任之態度、未與告訴人邱華泳達成和解及其他一切情狀，量如主文所示之刑，並
    諭知易科罰金之折算標準，以示懲儆。
三、關於被害人邱其鳳之子女邱華熙、丙○○及甲○○○請求檢察官上訴之部分，按
    被害人已死亡者，得由直系血親告訴，而告訴人對於下級法院之判決有不服者，
    亦得具備理由，請求檢察官上訴，刑事訴訟法第二百三十三條第二項前段、第三
    百四十四條第二項定有明文，惟查，本件被害人之子女邱華熙、丙○○及甲○○○未曾在警訊、偵查中及原審提出告訴，是本件告訴乃論之罪，被害人之子女邱
    華熙、丙○○及甲○○○雖為得提出告訴之人，然尚非已提出告訴之「告訴人」
    ，併此敘明。
據上論斷，應依刑事訴訟法第四百五十五條之一第三項、第三百六十九條第一項前段
、第三百六十四條、第二百九十九條第一項前段、刑法第二百八十四條第一項前段、
第四十一條第一項前段、罰金罰鍰提高標準條例第一條前段、第二條，判決如主文。
本案經檢察官乙○○到庭執行職務。
中      華      民      國      九十      年      七    月      十      日
                                  臺灣臺東地方法院刑事庭
                                    審判長法  官  黃麗生
                                          法  官  劉柏駿
                                          法  官  范智達
右正本證明與原本無異。
本判決不得上訴。
                                          書記官  賴淑芬
中      華      民      國      九十      年      七    月      十      日
附錄本案論罪科刑法條全文：
刑法第二百八十四條
因過失傷害人者，處六月以下有期徒刑、拘役或五百元以下罰金，致重傷者，處一年
以下有期徒刑、拘役或五百元以下罰金。
從事業務之人，因業務上之過失傷害人者，處一年以下有期徒刑、拘役或一千元以下
罰金，致重傷者，處三年以下有期徒刑、拘役或二千元以下罰金。


司法院資訊處製作；財團法人民間司法改革基金會備份。
